【裁判字號】    89,判,311
【裁判日期】    890128
【裁判案由】    級俸
【裁判全文】
行  政  法  院  判  決                            八十九年度判字第三一一號
    再 審原 告  甲  ○
    再 審被 告  國防部
右當事人間因級俸事件，再審原告對本院中華民國八十八年三月十八日八十八年度判
字第六○八號判決提起再審之訴，本院判決如左︰
    主  文
再審之訴及附帶損害賠償之請求均駁回。
    事  實
緣再審原告於民國四十三年三月一日以上尉假退役，四十八年九月一日正式退役輔導
就業，並於四十九年二月五日脫離就業。再審被告人事參謀長室依其申請核發軍官役
一次退役金新臺幣（下同）一○、七六○元及士官輔助費一、三七四元。再審原告嗣
於八十三年間向再審被告人事參謀次長室請求補發假退役期間之待遇，經該室分別以
易晨字第二五八三二號及第二六三七七號書函否准所請。再審原告不服，循序提起
行政訴訟，經本院八十八年度判字第六○八號判決（以下稱原判決）駁回，遂以原判
決有再審事由，提起再審之訴。茲摘兩造訴辯意旨如次：
再審原告起訴意旨略謂︰再審被告於鈞院前審審理時，就重要事項未予答辯，鈞院原
判決竟據以作為不利再審原告之判決，於法有違。蓋法律不溯及既往，為行政法上之
重要原則，應無消滅時效規定之適用，鈞院原判決未予適用，偏護再審被告。鈞院應
發函至再審被告處，調閱該部人事檔案資料，查明宋達於四十三年至四十五年間是否
擔任該人事行政局長，若屬實，正足以證明再審原告主張之事實；若該部為保全宋達
之名節，變造不實公文書時，鈞院應移送該局陳金生中將偽造文書罪嫌。為此，請判
決廢棄原判決，並撤銷原處分及一再訴願決定；再審被告並應賠償再審原告新台幣（
以下同）三百萬元，並將之匯入再審原告台灣銀行高雄分行之帳戶云云。
再審被告部分，未據其提出答辯，作何聲明或陳述。
    理  由
本件再審原告提起再審之訴，並未表明再審事由之法條，惟依其陳述內容觀之，無非
以原判決有行政訴訟法第二十八條第一款及第十款之再審事由，合先明。該條第一
款所謂「適用法規顯有錯誤者」，係指原判決所適用之法規與現行法律有所牴觸或有
效之判例解釋有所違反者而言，至於事實認定錯誤或法律上見解之歧異，不得謂為適
用法規顯有錯誤。同條第十款所謂「當事人發見未經斟酌之重要證物者」，僅限證物
，不及於其他證據方法，且該證物在前訴訟程序中即已存在，而當事人不知其存在或
不能予以利用，現始發現或得使用者而言，迭經本院著有判例。本件原判決係以：再
審原告假退役時，有關假退除役法令（如國防部四十一年六月十八日修正公布之陸海
空軍軍官在臺期間假退役假除役實施辦法），並無關於假退除役期間待遇之時效規定
。而假退除役期間之待遇，依上開辦法，係按月發給，乃不及一年之定期給付，依民
法第一百二十六條規定，其請求權時效五年。再審原告遲至八十三年始請求補發，已
逾前開五年時效期間，其請求權消滅。再審被告援引上開民法規定，否准再審原告補
發申請，並無違誤。次查行政院五十三年五月十五日台五十三人字第三四一二號令核
定，國防部五十三年六月一日（）法甲字第十號令公布之陸海空軍軍官在台期間退
伍除役實施辦法第三十六條前段，及行政院七十年六月二十九日修正發布之陸海空軍
軍官服役條例施行細則第三十六條前段規定：「軍官應享有退伍除役之權利，自退伍
除役之次月份起，經過五年不行使而消滅之．．．」前述陸海空軍軍官服役條例施行
細則係主管機關根據陸海空軍軍官服役條例第三十三條授權所制定。上開規定制定於
再審原告假退除役之後，固不能溯自再審原告得領取假退役待遇時起算時效，但至遲
應自上開規定生效之日起算五年時效。再審原告於八十三年始申請補發，其請求權依
上開規定，亦已因時效而消滅，一再訴願決定依上開規定認再審原告之請求權罹於時
效而消滅，並未違反不溯既往原則。至原處分引用陸海空軍軍官士官服役條例第四十
一條規定，為時效抗辯，因該條例係於八十四年八月十一日制定公布，於本件固無適
用，惟結論既無不同，仍應予維持。一再訴願決定遞予維持，俱無不合。再審原告起
訴意旨非有理由為由，判決駁回再審原告之訴，核其認事用法，並無違背現行法規、
判例及解釋等情節，即無適用法規顯有錯誤可言。再審原告以本院原判決有行政訴訟
法第二十八條第一款再審事由者，無非以原判決不適用法律不溯既往原則，以致錯誤
適用消滅時效之規定，而為再審原告不利判決為其論據。然查，實體從舊，程序從新
為法律適用之大原則，本院原判決以再審原告於假退役期間，並無關於待遇時效之規
定，依法律不溯既往之原則，其後修訂之時效規定，即不得適用於再審原告之請求。
從而，再審原告之請求權行使，自應適用當時有效之民法消滅時效之規定，本院原判
決適用法規符合法律不溯既往原則；是再審原告自不得依該款規定，提起再審之訴。
又再審原告聲請本院向再審被告函調人事檔案資料，非屬同法條第十款證物之範圍，
即與首揭證物要件不符，再審原告依同法條第十款規定，提起再審之訴，亦難謂合。
另再審原告如認本案承辦人員有刑責，應檢具事證，逕行向管轄檢警單位提出告訴
或告發。綜上所述，本件再審原告並無法定再審原因，而提起本件再審之訴，顯無再
審理由，應予駁回。至其附帶損害賠償之請求，已失所附麗，應併予駁回。
據上論結，本件再審之訴為無理由，爰依行政訴訟法第三十三條、民事訴訟法第五百
零二條第二項，判決如主文。
中    華    民    國     八十九      年      一      月     二十八      日
                    行 政 法 院 第 五 庭
                                審 判 長 評  事      廖  政  雄
                                         評  事      趙  永  康
                                         評  事      沈  水  元
                                         評  事      林  清  祥
                                         評  事      姜  仁  脩
右  正  本  證  明  與  原  本  無  異
                                         法院書記官  張  惠  美
中    華    民    國     八十九      年      一      月     三十一      日


司法院資訊處製作；財團法人民間司法改革基金會備份。
